ACORDAO-COMPLETO-2395739

ACÓRDÃO 2375/2020 ATA 6/2020 - PRIMEIRA CÂMARA

VISTOS, relatados e discutidos estes autos de tomada de contas especial instaurados pelo Ministério da Cultura em desfavor da Sra. Patrícia Campos de Pinho Brant (XXX.594.536-XX) , em decorrência da não comprovação da boa e regular gestão dos recursos captados mediante incentivo fiscal da “Lei Rouanet”, em face da omissão no dever de prestar contas dos recursos destinados ao Projeto “CD Sweet Psychedelics”.
ACORDAM os ministros do Tribunal de Contas da União, reunidos em sessão da 1ª Câmara, diante das razões expostas pelo relator, em: 
	9.1. julgar irregulares as contas da Sra. Patrícia Campos de Pinho Brant (XXX.594.536-XX) , com fundamento nos arts. 1º, inciso I, 16, inciso III, alíneas “a” e “b”, da Lei 8.443/1992, c/c os arts. 1º, inciso I, e 209, incisos I e II, do Regimento Interno do TCU; 
9.2. condenar a responsável acima mencionada, com fundamento no art. 19, caput, da Lei 8.443/1992, c/c o art. 210 do Regimento Interno do TCU, ao pagamento da quantia de R$ 80.000,00 (oitenta mil reais) , com a fixação do prazo de 15 (quinze) dias, a contar das notificações, para comprovarem, perante o Tribunal (art. 23, inciso III, alínea “a”, da Lei 8.443/1992, c/c o art. 214, inciso III, alínea “a”, do Regimento Interno) , o recolhimento da dívida aos cofres do Fundo Nacional de Cultura, atualizada monetariamente e acrescida dos juros de mora, calculados a partir de 26/12/2013 até a data do recolhimento, na forma prevista na legislação em vigor;
9.3. aplicar à Sra. Patrícia Campos de Pinho Brant (XXX.594.536-XX) a multa prevista no art. 57 da Lei 8.443/1992, c/c o art. 267 do Regimento Interno, no valor de R$ 10.000,00 (dez mil reais) , fixando-lhes o prazo de 15 (quinze) dias, a contar da notificação, para que comprove, perante o Tribunal (art. 214, inciso III, alínea “a” do Regimento Interno) , o recolhimento da dívida aos cofres do Tesouro Nacional, atualizada monetariamente desde a data deste acórdão até a do efetivo recolhimento, se for paga após o vencimento, nos termos da legislação vigente;
9.4. autorizar, desde logo, nos termos do art. 28, inciso II, da Lei 8.443/1992, a cobrança judicial das dívidas, caso não atendidas as notificações;
       9.5. autorizar, desde logo, caso solicitado e o processo não tenha sido remetido para cobrança judicial, o pagamento das dívidas em até 36 (trinta e seis) parcelas mensais e consecutivas, nos termos do art. 26 da Lei 8.443/1992, c/c o art. 217 do Regimento Interno/TCU, fixando-se o vencimento da primeira parcela em 15 (quinze) dias, a contar do recebimento da notificação, e o das demais a cada mês, devendo incidir sobre cada valor mensal os correspondentes acréscimos legais, na forma prevista na legislação em vigor, sem prejuízo de alertar a responsável de que a falta de comprovação do recolhimento de qualquer parcela implicará o vencimento antecipado do saldo devedor;
9.7. dar ciência deste acórdão à Superintendência Estadual da Fundação Nacional de Saúde no Maranhão (Suest/MA) para conhecimento e ao Procurador-Chefe da Procuradoria da República no Estado de Minas Gerais, nos termos do art. 16, § 3º, da Lei 8.443/1992, c/c o art. 209, § 7º, do Regimento Interno do TCU.

Tomada de Contas Especial instaurada em razão da não comprovação da boa e regular gestão dos recursos captados mediante incentivo fiscal da Lei Rouanet, em face da omissão no dever de prestar contas dos recursos destinados ao Projeto CD Sweet Psychedelics.

Primeira Câmara

Ministério da Cultura (extinta).

3. Responsável: Patrícia Campos de Pinho Brant (XXX.594.536-XX).

13.1. Ministros presentes: Walton Alencar Rodrigues (Presidente), Benjamin Zymler, Bruno Dantas e Vital do Rêgo (Relator).
13.2. Ministros-Substitutos presentes: Augusto Sherman Cavalcanti e Weder de Oliveira.

VITAL DO RÊGO

Adoto como relatório o pronunciamento da Secretaria de Controle Externo de Tomada de Contas Especial (peça 52) a seguir transcrito, que contou com a anuência do corpo diretivo daquela unidade e do representante do Ministério Público junto ao TCU (peças 53 a 55) :
INTRODUÇÃO
1.	Trata-se de Tomada de Contas Especial (TCE) instaurada pelo Ministério da Cultura (MinC) em desfavor da Sra. Patrícia Campos de Pinho Brant (CPF XXX.594.536-XX) , em virtude da não comprovação da boa e regular gestão dos recursos captados mediante incentivo fiscal da “Lei Rouanet”, em face da omissão no dever de prestar contas dos recursos destinados ao Projeto “CD Sweet Psychedelics” (Pronac 12-7078) , aprovado e autorizado pela Portaria-MinC 608/2012 (peça 8) , permitindo a captação de recursos financeiros na forma de doações ou patrocínios (Mecenato) , conforme estipulado na Lei 8.313/1991, alterada pela Lei 9.874/1999. 
HISTÓRICO
2.	Portaria MinC 608/2012 autorizou a captação do valor de apoio, totalizando R$ 288.335,00, no período inicial de 29/10/2012 a 31/12/2012 (peça 8) , tendo sido o encerramento das captações, após prorrogações de prazo (peças 10 e 12) , na data de 31/12/2015 (peça 12) , sendo esta a data do término da execução do projeto, de acordo com o Relatório do TCE 717/2017 (peça 30, p. 1) , recaindo o prazo limite para prestação de contas a data de 30/1/2016, de acordo com o § 1º do art.71 da IN-MinC 1/2012 (30 dias após o término do prazo de execução do projeto) .
3.	Do total autorizado, foi captado pela proponente, em 26/12/2013, o montante histórico de R$ 80.000,00, correspondente a cerca de 27,8% do total autorizado, conforme atesta o extrato bancário (peça 9) .
4.	Por meio de ofícios de notificação (peças 13, 18, 20, 21 e 24) , recebidos conforme atestam os Avisos de Recebimento (ARs) acostados aos autos (peças 19, 22 e 25) – datados de 14/6/2017, 14/11/2017 e 29/12/2017, respectivamente –, o órgão instaurador notificou a responsável acerca da omissão no dever legal de prestar contas dos recursos recebidos (vide quadro detalhado à peça 30, p. 4) , requerendo a sua devolução ou a adoção das providências devidas.
5.	A gestão empreendida no projeto foi qualiﬁcada como irregular devido à omissão no dever de prestar contas, conforme o Laudo Final sobre a Prestação de Contas 132/2017/MinC (peça 15) , que determinou sua reprovação e deferiu a inabilitação da proponente.
6.	Diante da não apresentação da prestação de contas e da consequente não demonstração da boa e regular gestão dos recursos repassados, assim como a não devolução dos recursos, instaurou-se o presente processo. Nesse sentido, no Relatório de TCE 717/2017 (peça 30) , concluiu-se que o prejuízo importa no valor original de R$ 80.000,00, imputando-se a responsabilidade Sra. Patrícia Campos de Pinho Brant (CPF XXX.594.536-XX) .
7.	O Relatório de Auditoria 804/2018 (peça 31) , da Controladoria-Geral da União (CGU) , ratificou o posicionamento do Tomador de Contas. Após serem emitidos o Certificado de Auditoria, o Parecer do Dirigente e o Pronunciamento Ministerial (peças 32, 33 e 34, respectivamente) , o processo foi remetido a esse Tribunal.
8.	Na instrução inicial (peça 26) , analisando-se os documentos nos autos, concluiu-se pela necessidade de realização de citação da Sra. Patrícia Campos de Pinho Brant, nos seguintes moldes:
CITAÇÃO:
Irregularidade: não comprovação da boa e regular gestão dos recursos captados com amparo no Pronac 12-7078, decorrente da impugnação total das despesas ante a ausência da seguinte documentação comprobatória (com fulcro no § 2º do art. 75 da IN-MinC 1/2013) :
a)	 cópia dos despachos adjudicatórios e homologações das licitações realizadas ou justificativa para sua dispensa ou inexigibilidade, com o respectivo embasamento legal, quando o proponente pertencer à Administração Pública;
b)	 cópia das cotações de preços, nas hipóteses previstas nos §§ l° e 2° do art. 32 desta Instrução Normativa [IN-MinC 1/2013];
c)	 relatório de bens móveis adquiridos, produzidos ou construídos, juntamente com comprovante de realização da cotação de preços prevista no § 2° do art. 32 desta Instrução Normativa [IN-MinC 1/2013];
d)	 comprovação da distribuição dos produtos obtidos na execução do projeto. conforme previsto no plano básico de distribuição do projeto aprovado;
e)	 exemplar de produto, comprovação fotográfica ou outro registro do cumprimento do plano básico de divulgação do projeto (arquivos digitais, livro, CD, registro audiovisual etc.) ; 
f)	 comprovação das medidas adotadas pelo proponente para garantir a acessibilidade e democratização do acesso, nos termos aprovados pelo Ministério da Cultura [comprovação da distribuição gratuita dos convites destinados aos beneficiários, à divulgação e ao patrocinador, com envio de declarações de recebimento emitidas pelas instituições beneficiadas com o recebimento dos ingressos gratuitos];
g)	 comprovante do recolhimento, ao FNC, de eventual saldo não utilizado na execução do projeto;
h)	 comprovação da destinação cultural dos bens adquiridos, produzidos ou construídos;
i)	 relatórios que compõem o Roteiro de Prestação de Contas disponível no portal do MinC na internet, com a indicação das fontes dos recursos;
Valor original do débito e data:
	Data de origem
	Valor (R$) 

	26/12/2013
	80.000,00

Conduta: apresentar prestação de contas incompleta dos recursos captados com amparo no Pronac 12-7078, insuficiente para comprovar a efetiva execução do objeto;
9.	Após pedido de prorrogação de prazo (peça 43) , concedido conforme despachos (peças 44 e 45) , retornam os autos com a resposta da responsável (peças 46 a 49) , passando-se, a seguir, ao exame de suas alegações de defesa.
EXAME TÉCNICO
10.	 Em cumprimento ao pronunciamento da Unidade, de 21/2/2019 (peça 40) , foi promovida a citação e a audiência da responsável, nos moldes adiante:
	Ofício
	Data do ofício
	Data de Recebimento do Ofício
	Recebedor do Ofício
	Observação
	Fim do Prazo para defesa

	0818/2019-TCU/SECEX-TCE (peça 41) 
	25/2/2019
	22/3/2019 (vide AR de peça 42) 
	Terceiros
	Ofício recebido no endereço da responsável, conforme pesquisa de endereço no Sistema da Receita Federal (peça 35) .
	9/4/2019
 (inicial) 
8/7/2019
 (prorrogado) 

11.	 A responsável apresentou, em 11/6/2019 (vide peça 46, p. 1) – tempestivamente, portanto, após a prorrogação de prazo concedida (peça 45) – resposta inominada, recepcionada, em nome do princípio da fungibilidade, como alegações de defesa, conforme documentação integrante das peças 46 a 49.
12.	 A Sra. Patrícia Campos de Pinho Brant foi ouvida em decorrência da irregularidade de não comprovação da boa e regular gestão dos recursos captados com amparo no Pronac 12-7078, decorrente da impugnação total das despesas ante a ausência de documentação comprobatória prevista no § 2º do art. 75 da IN-MinC 1/2013, e, em sua defesa, constam os seguintes documentos, que ora passam a ser analisados:
	Documento
	Localização
 (peça) 

	Exordial (alegações de defesa/razões de justificativa) 
	46

	Folder de lançamento do CD
	47

	Release/encarte do CD, com fotos
	48

	Fotos do CD (frente, verso) 
	49

12.1. Argumentos: 
12.1.1. Alega a responsável que o atraso no referido projeto se deu pela conjuntura nacional de crise econômica, que teria impossibilitado a captação do valor restante aprovado (item 1) .
12.1.2. Sustenta que isso teria afastado empresas de incentivarem projetos pelo art. 26 da Lei Rouanet, dispositivo no qual se inseria seu projeto, empresas estas que passaram a patrocinar projetos apenas pelo art. 18 da mesma Lei (item 2) .
12.1.3. Cita, ainda, ausência de lei estadual em MG entre 2014 e 2018 (item 3) .
12.1.4. Alega que o trabalho não poderia ser finalizado sem que fossem cumpridas todas as etapas artísticas propostas no projeto original aprovado pelo MinC (item 4) .
12.1.5. Alega que finalizou o disco junto com os demais integrantes da banda, mesmo sem os recursos de que precisava, e espera contar com a compreensão dos julgadores (item 5) .
12.1.6. Por fim, anexando peça de divulgação, cópia da frente e verso do que seria o produto final, Release/encarte do CD, com fotos (peças 47, 48 e 49) , agradece e se coloca à disposição.
12.2. Análise: 
12.2.1. O dever de zelar pela boa e regular aplicação dos recursos, que implica a regular execução e prestação de contas, é da responsável signatária do convênio, a quem os recursos públicos foram diretamente confiados, não havendo previsão legal de transferência ou delegação deste dever.
12.2.2. Feito este esclarecimento inicial, deve-se dizer, quanto ao item 1 da defesa, que o atraso na realização do projeto não está em exame, e que mesmo o atraso na apresentação de sua defesa foi tolerado mediante prorrogação excepcional de prazo por 90 dias, diretamente pelo Relator (peça 45) .
12.2.3. A questão central que norteia o presente processo é a irregularidade de não comprovação da boa e regular gestão dos recursos captados com amparo no Pronac 12-7078, decorrente da impugnação total das despesas ante a ausência de documentação comprobatória prevista no § 2º do art. 75 da IN-MinC 1/2013, que permanece, pois a responsável deixou passar mais uma oportunidade de trazer aos autos os elementos de prova e documentos necessários previstos no ajuste para sanear a pendência, como recibos, notas fiscais, comprovantes de recebimentos e pagamentos, relatórios de execução etc., isso para não falar do cumprimento das metas de democratização do acesso ao produto envolvendo bibliotecas e imprensa, entre outros (vide peça 1, p. 1-2) .
12.2.4. Quanto ao seu item 2 de defesa, a questão da arrecadação junto a empresas patrocinadores/mecenas em valor inferior ao que pretendia, não é escusa para justificar a ausência de documentação comprobatória prevista no § 2º do art. 75 da IN-MinC 1/2013. Aliás, se o valor arrecadado não seria suficiente para a realização do projeto a contento, a atitude de levar adiante sua realização não era a conduta esperada, mas, sim, a da devolução dos recursos. O Poder Público, ante a Lei Rouanet, não possui ingerência a respeito do poder e voluntariedade de captação das empresas, cabendo exclusivamente à responsável decidir a respeito.
12.2.5. Quanto ao item 3, acerca de “ausência de lei estadual em MG entre 2014 e 2018”, o argumento é desprovido de conexão com o que está sendo apurado como irregularidade, razão por que não há o que ser contestado nem analisado, eis que se trata de recursos públicos captados com natureza federal, e não estadual.
12.2.6. Quanto aos itens 4 e 5, as etapas do trabalho já eram variáveis conhecidas da responsável antes mesmo da execução do objeto do projeto, nada implicando este argumento na questão da ausência de documentação comprobatória. Ademais, o uso de recursos próprios sequer foi cogitado na solicitação de apoio ao projeto (peça 1) , e, ainda que o fosse, deveria ser previamente submetido ao Ministério da Cultura, para análise e aprovação prévia. Por fim, sobre a participação dos demais integrantes da banda, a ajuda voluntária de terceiros não é aspecto a ser considerado nestes autos; o projeto foi oficializado junto ao MinC contendo toda uma previsão de pagamentos a profissionais; se estes abriram mão de receberem recursos, eles deveriam ter sido restituídos ao erário, caso não houvesse previsão de uso alternativo previamente aprovado pelo órgão convenente.
12.2.7. Acerca da anexação de pretenso folder de divulgação (peça 47) , vê-se claramente se tratar de peça probatória precária, sem qualquer vínculo ou conexão que se possa extrair como elemento de prova de prestação de contas.
12.2.8. Quanto às fotos do suposto produto final, quais sejam, livreto (encarte do CD) sobre a banda (peça 48) e capa do CD (peça 49) , tem-se que a apresentação de fotografias isoladamente é insuficiente para comprovar aplicação regular de recursos públicos. De fato, constam dos autos fotografias da frente e verso do CD, com a imagem da capa e, no verso, das músicas que teriam sido produzidas, que, de acordo com a gestora, demonstrariam a regular aplicação dos recursos no objeto do convênio.
12.2.9. Entretanto, quando desacompanhadas de provas mais robustas, as fotografias são insuficientes para comprovar a regularidade da aplicação dos recursos públicos transferidos por meio de convênio, pois, embora possam, eventualmente, comprovar a realização do objeto, não revelam, efetivamente, a origem dos recursos aplicados. Ou seja, ainda que verídicas, retratam uma situação, mas não demonstram o nexo entre os recursos federais transferidos e as despesas apresentadas na execução do objeto.
12.2.10. Cabe frisar que incide sobre a gestora o ônus da prova quanto à regular aplicação dos valores que lhe foram confiados para consecução do objeto pactuado, o que decorre de expressa disposição contida no parágrafo único do art. 70 da Constituição Federal, bem assim do disposto no art. 93 do Decreto-Lei 200/1967, c/c o art. 66 do Decreto 93.872/1986 (Acórdão 317/2007-TCU-Plenáriolenário, 5.964/2009 e1.293/2008-TCU-2a Câmara, e 132/2006-TCU-1ª Câmara) .
12.2.11. Desse modo, a apresentação isolada de fotografias não é suficiente para demonstrar que os recursos do convênio foram utilizados de forma regular
12.2.12. Como visto, a irregularidade de não comprovação da boa e regular gestão dos recursos decorrente da impugnação total das despesas ante a ausência de documentação comprobatória prevista, quando injustificada, constitui mácula grave e insanável, que enseja julgamento pela irregularidade das contas, imputação de débito e concomitante aplicação de multa ao responsável.
12.2.13. No caso em exame, constatou-se que não houve, na prestação de contas, a apresentação da documentação relacionado no parágrafo 8, alíneas “a” a “i”, desta instrução, consoante § 2º do art. 75 a IN-MinC 1/2013, relativamente aos recursos federais repassados à Sra. Patrícia Campos de Pinho Brant, nem foram juntadas aos autos quaisquer justificativas plausíveis ou comprovação de recolhimento das quantias devidas aos cofres públicos.
12.2.14. Recai sobre a responsável a obrigação de demonstrar que os recursos federais recebidos foram utilizados na finalidade prevista. Ao não apresentar a prestação de contas, a gestora ignorou dever constitucional contido no parágrafo único do art. 70 da Constituição Federal, bem como deixou de comprovar a correta aplicação dos recursos, o que configura a existência de débito e enseja o julgamento pela irregularidade das contas e aplicação de multa.
12.2.15. Assim, a não comprovação da boa e regular gestão dos recursos públicos decorrente de impugnação total de despesas ante a ausência de documentação comprobatória constitui mácula gravíssima e insanável, que enseja a irregularidade das contas, com imputação de débito, nos termos do art. 19, parágrafo único, c/c o art. 16, inciso III, alínea “c”, da Lei 8.443/92, e concomitante aplicação de multa, fundamentada no art. 57 da mesma Lei.
12.2.16. Impõe-se, assim, o julgamento pela irregularidade das presentes contas, com imputação do débito correspondente aos valores totais destinados à Sra. Patrícia Campos de Pinho Brant, assim como a imputação da multa do art. 57 da Lei 8.443/1992.
12.2.17. Desse modo, as alegações de defesa ora apresentadas devem ser rejeitadas.
13.	 Ante o exposto, tem-se a confirmação de que a responsável incorreu na conduta de apresentação de prestação de contas incompleta dos recursos captados com amparo no Pronac 12-7078, insuficiente para comprovar a efetiva execução do objeto; recursos captados com amparo no Pronac 12-7078, que enseja o julgamento pela irregularidade das contas e imputação do débito apurado, com fundamento nos arts. 1º, inciso I, 16, inciso III, alínea “c”, da Lei 8.443/1992 c/c os arts. 19 e 23, inciso III, da mesma Lei, e com arts. 1º, inciso I, 209, inciso III, 210 e 214, inciso III, do Regimento Interno, bem como a aplicação da multa prevista no art. 57 da Lei 8.443/1992.
CONCLUSÃO
14.	 Em face da análise promovida nos itens 10 a 13, propõe-se rejeitar as alegações de defesa apresentadas pela Sra. Patrícia Campos de Pinho Brant (CPF XXX.594.536-XX) , uma vez que não foram suficientes para sanear as irregularidades a ela atribuídas.
15.	 Os argumentos de defesa tampouco lograram afastar o débito imputado à responsável. Ademais, inexistem nos autos elementos que demonstrem sua boa-fé ou a ocorrência de outros excludentes de culpabilidade.
16.	 Desse modo, suas contas devem, desde logo, ser julgadas irregulares, nos termos do art. 202, § 6º, do Regimento Interno/TCU, procedendo-se à sua condenação em débito e à aplicação da multa prevista no art. 57 da Lei 8.443/1992, em atendimento ao disposto no parágrafo único do art. 19 da mesma Lei. 
PROPOSTA DE ENCAMINHAMENTO
17.	 Diante do exposto, submetemos os autos à consideração superior, propondo ao Tribunal:
17.1. rejeitar as alegações de defesa apresentadas pela Sra. Patrícia Campos de Pinho Brant (CPF XXX.594.536-XX) ;
17.2. com fundamento nos arts. 1º, inciso I, 16, inciso III, alínea “c”, e § 1º da Lei 8.443/1992 c/c os arts. 19 e 23, inciso III, da mesma Lei, e com arts. 1º, inciso I, 209, inciso III, e § 1º, 210 e 214, inciso III, do Regimento Interno, que sejam julgadas irregulares as contas da Sra. Patrícia Campos de Pinho Brant (CPF XXX.594.536-XX) , e condená-la ao pagamento da quantia a seguir especificada, com a fixação do prazo de quinze dias, a contar da notificação, para comprovar, perante o Tribunal (art. 214, inciso III, alínea “a”, do Regimento Interno) , o recolhimento da dívida aos cofres do Fundo Nacional de Cultura, atualizada monetariamente e acrescida dos juros de mora, calculados a partir das datas discriminadas, até a data dos recolhimentos, na forma prevista na legislação em vigor.
	Data de origem
	Valor (R$) 

	26/12/2013
	80.000,00

Valor atualizado até 21/10/2019: R$ 125.952,87 (peça 51) 
17.3. aplicar à Sra. Patrícia Campos de Pinho Brant (CPF XXX.594.536-XX) a multa prevista no art. 57 da Lei 8.443/1992 c/c o art. 267 do Regimento Interno, com a fixação do prazo de quinze dias, a contar da notificação, para comprovar, perante o Tribunal (art. 214, inciso III, alínea “a”, do Regimento Interno) , o recolhimento da dívida aos cofres do Tesouro Nacional, atualizada monetariamente desde a data do acórdão até a do efetivo recolhimento, se for paga após o vencimento, na forma da legislação em vigor;
17.4. autorizar, desde logo, nos termos do art. 28, inciso II, da Lei 8.443/1992, a cobrança judicial das dívidas, caso não atendida a notificação;
17.5. autorizar também, desde logo, se requerido, com fundamento no art. 28, inciso I, da Lei 8.443, de 1992 c/c o art. 217, §§ 1º e 2º do Regimento Interno, o parcelamento das dívida em até 36 parcelas, incidindo sobre cada parcela, corrigida monetariamente, os correspondentes acréscimos legais fixando- lhes o prazo de quinze dias, a contar do recebimento da notificação, para comprovar perante o Tribunal o recolhimento da primeira parcela, e de trinta dias, a contar da parcela anterior, para comprovar os recolhimentos das demais parcelas, devendo incidir sobre cada valor mensal, atualizado monetariamente, os juros de mora devidos, no caso do débito, na forma prevista na legislação em vigor, alertando a responsável de que a falta de comprovação do recolhimento de qualquer parcela importará o vencimento antecipado do saldo devedor, nos termos do § 2º do art. 217 do Regimento Interno deste Tribunal;
17.6. alertar a responsável de que a falta de comprovação do recolhimento de qualquer parcela importará o vencimento antecipado do saldo devedor; 
17.7. enviar cópia do Acórdão a ser prolatado, bem como do Relatório e do Voto que o fundamentarem, à Procuradoria da República no Estado de Minas Gerais, nos termos do § 3º do art. 16 da Lei 8.443/1992 c/c o § 7º do art. 209 do Regimento Interno do TCU, para adoção das medidas cabíveis;
17.8. enviar cópia do Acórdão que vier a ser proferido à Secretaria Especial da Cultura, vinculada ao Ministério da Cidadania, que incorporou as atribuições do Ministério da Cultura (MinC) por força do Decreto 9.674, de 2/1/2019, e à responsável, para ciência, informando que a presente deliberação, acompanhada do Relatório e do Voto que a fundamenta, está disponível para a consulta no endereço www.tcu.gov.br/acordaos, além de esclarecer que, caso requerido, o TCU poderá fornecer sem custos as correspondentes cópias, de forma impressa.
	É o relatório.

não há.

Procuradora-Geral Cristina Machado da Costa e Silva.

TOMADA DE CONTAS ESPECIAL. LEI ROUANET. OMISSÃO DO DEVER DE PRESTAR CONTAS DOS RECURSOS CAPTADOS PARA EXECUÇÃO DE PROJETO ARTÍSTICO. NÃO COMPROVAÇÃO DE SUA REGULAR APLICAÇÃO. CONTAS IRREGULARES DA RESPONSÁVEL, DÉBITO E MULTA.

TOMADA DE CONTAS ESPECIAL (TCE)

Secretaria de Controle Externo de Tomada de Contas Especial (SecexTCE).

Os presentes autos de Tomada de Contas Especial (TCE) foram instaurados pelo Ministério da Cultura (MinC) em desfavor da Sra. Patrícia Campos de Pinho Brant (009.594.536-95) , em decorrência da não comprovação da boa e regular gestão dos recursos captados mediante incentivo fiscal da “Lei Rouanet”, em face da omissão no dever de prestar contas dos recursos destinados ao Projeto “CD Sweet Psychedelics”.
Referido projeto, aprovado pela Portaria-MinC 608/2012 (peça 8) , autorizou a captação do valor de apoio de R$ 288.335,00, no período inicial de 29/10/2012 a 31/12/2012. Após sucessivas prorrogações, o encerramento do prazo para captação e execução do projeto passou a ser 31/12/2015 (peça 12) e a data limite para a apresentação da respectiva prestação de contas, 30/1/2016.
Do total autorizado, foi captado pela proponente, em 26/12/2013, o montante histórico de R$ 80.000,00, correspondente a cerca de 27,8% do total autorizado, conforme atesta o extrato bancário (peça 9) .
Diante da omissão do dever de prestar contas, a responsável foi notificada pelo órgão instaurador, mediante os ofícios constantes dos autos às peças 13, 18, 20, 21 e 24, recebidos conforme atestam os Avisos de Recebimento (ARs) acostados aos autos às peças 19, 22 e 25, datados de 14/6/2017, 14/11/2017 e 29/12/2017, respectivamente, sem que a mesma tenha adotado as providências a seu encargo ou devolvido o valor pertinente.
Instada a se pronunciar nos autos, a responsável apresentou suas respectivas alegações de defesa (peças 46 a 49) .
A unidade técnica opinou pela irregularidade das contas da responsável, sua condenação em débito e a aplicação de multa, uma vez que a defesa apresentada não foi suficiente para sanear as irregularidades a ela atribuídas.
O Parquet de contas, neste processo representando pela Procuradora-Geral Cristina Machado da Costa e Silva (peça 55) , concordou com a proposta de encaminhamento sugerida pela unidade técnica.
Feito esse histórico, passo a analisar o mérito deste processo.
Acompanho as conclusões da unidade técnica, cuja análise incorporo, desde já, às minhas razões de decidir, e rejeito as alegações de defesa apresentadas, sem prejuízo das observações a seguir.
Como bem salientou a unidade técnica, a responsável não se desincumbiu de seu dever de apresentar os elementos de prova e documentos necessários previstos no ajuste para comprovar a regular aplicação dos recursos a ela disponibilizados, como recibos, notas fiscais, comprovantes de recebimentos e pagamentos, relatórios de execução etc., além do cumprimento das metas de democratização do acesso ao produto envolvendo bibliotecas e imprensa, entre outros (vide peça 1, p. 1-2) .
A apresentação do folder de divulgação (peça 47) e das fotos do suposto produto final (encarte de CD sobre a banda e capa do CD, peças 48 e 49) são insuficientes, por si sós, para comprovar aplicação regular de recursos públicos em questão.
Os demais argumentos apresentados pela responsável, como a crise econômica nacional no período, a desmotivação do empresariado para incentivar o projeto e a finalização do disco sem os recursos necessários, não tem o condão de afastar a omissão da gestora dos recursos em apresentar a comprovação da regular aplicação dos valores por ela captados.
Lembro que recai sobre a responsável o ônus da prova quanto à regular aplicação dos valores que lhe foram confiados para consecução do objeto pactuado, conforme determina o art. 70, parágrafo único, da Constituição Federal, o art. 93 do Decreto-Lei 200/1967, c/c o art. 66 do Decreto 93.872/1986, bem assim a jurisprudência pacífica deste Tribunal (Acórdão 317/2007-TCU-Plenáriolenário, 5.964/2009 e1.293/2008-TCU-2ª Câmara, e 132/2006-TCU-1ª Câmara, dentre outros) .
Considerando que a responsável não logrou trazer os autos argumentos ou provas que afastassem a irregularidade a ela atribuída, entendo justificada a proposta da unidade técnica de irregularidade de suas contas, condenação no débito apurado e aplicação de multa. 
	Dessa forma, VOTO pela adoção da minuta de acórdão que trago à consideração deste colegiado.
TCU, Sala das Sessões Ministro Luciano Brandão Alves de Souza, em 10 de março de 2020.
Ministro VITAL DO RÊGO 
Relator